臺灣高等法院臺南分院刑事判決
110年度上更一字第62號
上  訴  人  
即  被  告  王譽喬

選任辯護人  許智勝律師
上  訴  人  
即  被  告  黃令騰

選任辯護人  鄭家豪律師
上列上訴人因違反廢棄物清理法案件，不服臺灣雲林地方法院10
9年度訴字第343號中華民國109年8月25日第一審判決（起訴案號
：臺灣雲林地方檢察署108年度偵字第7709號），提起上訴，本
院判決後，經最高法院發回更審，茲判決如下：
    主  文
原判決撤銷。
王譽喬犯廢棄物清理法第46條第4款之非法清除廢棄物罪，處有
期徒刑壹年壹月，緩刑參年，並應於本判決確定之日起陸個月內
向公庫支付新臺幣拾萬元。
黃令騰無罪。
    事  實
一、王譽喬明知從事廢棄物清除業務者，應向直轄市、縣（市）
    主管機關或中央主管機關委託之機關，申請核發公民營廢棄
    物清除、處理機構許可文件後，始得從事清除廢棄物之業務
    ，亦明知未經許可者，不得從事清除廢棄物之工作，竟基於
    非法清除廢棄物之犯意，於民國108年11月24日凌晨5時40分
    前某時許，駕駛車牌號碼000-0000號曳引車，後掛車牌號碼
    00-000號子車（以下合稱本案曳引車），先自大台北地區某
    處，載運摻有磚石、混凝土塊、磁磚，其中並夾雜廢木材、
    廢鐵條、布袋等營建事業廢棄物（重量約35噸）後，欲前往
    苗栗卓蘭某回收場處，然該處因週日未營業，其從無線電中
    得知雲林縣臺西鄉崙豐○○府空地可以傾倒上開廢棄物，乃將
    之載往雲林縣臺西鄉○○段00地號土地（下稱本案土地，與○○
    府相鄰），於同日清晨約5時40分許前某時進入本案土地，
    現場人員黃令騰因其上有雜質而拒收，嗣該本案曳引車陷入
    泥淖中，黃令騰乃駕駛挖土機，欲協助本案曳引車脫困，過
    程中附近民眾盧福傳於108年11月24日凌晨5時40分許行經該
    處見狀，乃報警處理，經警方會同雲林縣環境保護局稽查人
    員巫佳翰到場稽查，始悉上情。
二、案經雲林縣警察局臺西分局報請檢察官偵查起訴。　　
    理  由
壹、有罪部分（被告王譽喬自大台北地區某處載運廢棄物至本案
    土地之非法清運犯行）：
一、訊據被告王譽喬對於其並未領有主管機關所核發之公民營廢
    棄物清除、處理機構許可文件，而於108年11月24日凌晨5時
    40分前某時許，駕駛本案曳引車，自大台北地區某處，載運
    摻有磚石、混凝土塊、磁磚，其中並夾雜廢木材、廢鐵條、
    布袋等營建事業廢棄物，抵達本案土地，因曳引車陷入泥淖
    ，同案被告黃令騰乃駕駛挖土機協助脫困。嗣民眾盧福傳於
    108年11月24日凌晨5時40分許行經該處見狀，即報警處理，
    經警方會同雲林縣環境保護局稽查人員巫佳翰到場稽查，扣
    得本案曳引車及挖土機等事實，業據其坦承不諱，並經同案
    被告黃令騰供述在卷（被告王譽喬部分見警卷第5至7、9、1
    0頁，偵卷第36至38頁，原審卷第61、62、298頁，本院前審
    卷第145至146頁兩造不爭執事項、第266頁；被告黃令騰部
    分見警卷第12、13頁，偵卷第34、35頁，原審卷第61、62頁
    ，本院前審卷第145至146頁兩造不爭執事項、本院卷第110
    頁），核與證人即○○府興建委員林萬憲（警卷第15頁）、民
    眾盧福傳（警卷第19頁，原審卷第160、162頁）及環保局稽
    查人員巫佳翰（原審卷第148至150頁）證述之內容大致相符
    ，並有卷附雲林縣環境保護局環境稽查工作紀錄（警卷第23
    至27頁）、雲林縣警察局臺西分局扣押筆錄、扣押物品目錄
    表（警卷第29至37、41至49頁）、雲林縣警察局臺西分局違
    反廢棄物清理法責付保管單（警卷第53至55頁）、現場照片
    、○○府週遭照片及示意圖（警卷第61至77頁、本院卷第172-
    175、191-197頁）、檢察官勘驗本案曳引車所載運廢棄物內
    容之勘驗筆錄（偵卷第51、52頁）、車輛詳細資料報表（警
    卷第95至97頁）及扣案之本案曳引車及挖土機等證據可佐，
    此部分事實，首堪認定。
二、依據被告王譽喬提出之「忠全營建混合物分類處理場清運車
    輛進場運送文件」，其中關於「產生源（委託人）」一欄並
    無任何記載，倘被告王譽喬所蒐集者係來自合法廠商，自無
    不於該欄直接填載記明之理，據此可證明被告王譽喬係從大
    台北某處載得本案廢棄物，而本案廢棄物產源既不詳，已無
    從循合法途徑進行後續清除作業。被告王譽喬未事先確認可
    合法傾倒本案廢棄物之地點，以免載運至當地才發現無法傾
    倒，必須原車折返，徒增無益之勞力、時間及費用支出，竟
    自北部載運該廢棄物南下沿途找傾倒地點，此觀證人鐘季州
    於原審證稱：當天我的車在新竹香山附近，跟被告王譽喬之
    本案曳引車會車，他就用無線電問我哪裡有可以倒土的地方
    ，我就跟他報說○○港○○府附近好像可以等語即明（原審卷第
    198、199頁），顯見被告王譽喬一開始即以非法傾倒廢棄物
    之意思而將本案廢棄物載往傾倒無訛；參以證人鐘季州之證
    詞（原審卷第197至202頁），被告王譽喬在途中與其會車時
    ，僅詢問何處可以傾倒土方，未曾向其確認該地點可否合法
    傾倒廢棄物，被告王譽喬也供稱：是我自己把本案廢棄物從
    台北載到雲林這邊，想說看看○○府旁空地能不能收本案廢棄
    物，東西都在車上，還沒有倒就被發現等語（警卷第6頁，
    偵卷第37頁，原審卷第58頁），益見被告王譽喬確有非法清
    運廢棄物之意思。
三、廢棄物清理法第46條第4 款所規定之犯罪構成要件行為，計
     有「貯存」、「清除」及「處理」三者，其中所謂「貯存
    」 ，指一般廢棄物於清除、處理前，放置於特定地點或貯
    存容 器、設施內之行為，「清除」則指一般廢棄物之收集
    、運輸 行為，至「處理」則包含：⑴中間處理：指一般廢棄
    物在最 終處置前，以物理、化學、生物、熱處理、堆肥或
    其他處理 方法，改變其物理、化學、生物特性或成分，達
    成分離、減 積、去毒、固化或安定之行為。⑵最終處置：指
    將一般廢棄 物以安定掩埋、衛生掩埋或封閉掩埋之行為。⑶
    再利用：一 般廢棄物做為原料、材料、燃料、填土或其他
    經中央主管機 關及目的事業主管機關認定之用途行為，有
    行政院環境保護 署發布之「事業廢棄物貯存清除處理方法
    及設施標準」可資 參酌。另「95年7 月1 日修正施行前之
    廢棄物清理法第46條 第1項第4 款（現修正為第46條第4款
    ）之未領有廢棄物清除許可文件從事廢棄物清除罪，其所稱
    『清除』，係指事業廢棄物之收集、運輸行為之情形。某甲既
    已為上開廢棄物之運輸，即屬清除行為，至其載運至目的處
    所後，縱尚未傾倒即被查獲，仍無解於『清除』行為之成立」
    （最高法院96年度台上字第2878號判決意旨參照）。又廢棄
    物清理法第46 條第4款之未領有許可文件清理廢棄物罪，其
    犯罪主體，不以廢棄物清理業者為限，只要未依第41條第1
    項規定領有廢棄物清除、處理許可文件，而從事貯存、清除
    、處理廢棄物，即為該當（最高法院109年度台上大字第333
    8號裁定意旨參照）。準此，凡行為人未領有廢棄物清除許
    可文件，卻任意收集事業廢棄物，甚或於收集後將之運往他
    處之行為，即已該當廢棄物清理法第46條第4款之「清除」
    要件，不得以尚未實際傾倒，或謂該條罪刑處罰對象僅限於
    廢棄物清理業者，而據此解免該罪之刑事責任。被告王譽喬
    未領有廢棄物清除許可文件，卻在大台北地區某處，將本案
    廢棄物裝載入本案曳引車車斗內，再載運至本案土地之情，
    已據其坦承在卷（本院卷第316頁），而其所裝載之物品中
    摻有磚石、混凝土塊、磁磚，其中並夾雜廢木材、廢鐵條、
    布袋等屬營建事業廢棄物之情，業據證人即稽查人員巫佳翰
    於原審審理時證述屬實（原審卷第149頁、第153頁），被告
    王譽喬係從業司機，依其專業知識即能輕易判斷所載運者含
    有多種類的雜物，並非乾淨土方而係營建事業廢棄物無誤，
    其於本院審理時對此亦不爭執（本院卷第316頁），故核其
    行為即已該當於非法清除廢棄物之行為。
四、綜上，被告王譽喬明知廢棄物不能隨意傾倒，須交由合法業
    者進行處理，惟其載運本案廢棄物之初，已知本案廢棄物產
    源不明，無從循合法途徑進行後續清除作業，卻仍於大台北
    地區某處收集本案廢棄物，並將之載運至本案土地，是主觀
    上有非法清除本案廢棄物之犯意，客觀上有從事本案廢棄物
    之清除行為，至為明確。
五、核被告王譽喬上開清運廢棄物之行為，係犯廢棄物清理法第
    46條第4款之未領有廢棄物清除許可文件，從事廢棄物清除
    罪。起訴意旨認被告王譽喬之行為，另該當同條款所規定之
    「處理」行為，容有誤會，併予敘明。
六、撤銷改判之理由（被告王譽喬部分）：
　㈠原審以被告王譽喬罪證明確予以論罪科刑，固非無見。惟查
    ，被告王譽喬於本院審理時已坦承自大台北地區某處載運廢
    棄物至本案土地之非法清運的犯行，原審未及審酌此一有利
    的量刑因子，即有未洽。次查，被告王譽喬並未與黃令騰有
    共同違反廢棄物清理法之事實，且亦未將廢棄物傾倒於本案
    土地等情（詳後述），原審認定其與黃令騰共同犯罪，顯有
    違誤。被告王譽喬以上開理由提起上訴指摘原判決不當，為
    有理由，應由本院將被告王譽喬部分撤銷改判。
　㈡茲審酌被告王譽喬為生計而犯罪之動機、目的、手段，僅有
    車載1次廢棄物之行為，且未及傾倒即遭拒絕並為警查獲，
    未發生實害，參酌其自陳高中畢業之智識程度，現已離婚，
    家庭成員有父母親及2名成年子女，現仍就學中，目前以駕
    駛聯結車為業，月收入約新臺幣（下同）5、6萬元之家庭生
    活經濟狀況，其於遭查獲後業已於109年2月27日將本案廢棄
    物合法清除完畢，有相關資料可佐，展現相當之誠意，於本
    院審理時也已承認此部分之犯罪，犯後態度良好等一切情狀
    ，量處如主文第2項所示之刑。
　㈢沒收部分：
　⑴「供犯罪所用、犯罪預備之物或犯罪所生之物，屬於犯罪行
    為人者，得沒收之」、「宣告前2條之沒收或追徵，有過苛
    之虞、欠缺刑法上之重要性、犯罪所得價值低微，或為維持
    受宣告人生活條件之必要者，得不宣告或酌減之」，刑法第
    38條第2項前段、第38條之2第2 項分別定有明文。
  ⑵被告王譽喬固使用扣案之本案曳引車而犯案，已據認定如上
    。被告王譽喬雖稱：其為駕駛亦為車主等語（警卷第6頁）
    。然本案曳引車與挖土機之價值甚高，依卷內資料顯示，被
    告王譽喬並無長期、反覆使用本案曳引車從事非法清除廢棄
    物之行為，又無相關證據證明被告王譽喬有因本案犯行而取
    得犯罪所得。依此，倘宣告沒收本案曳引車，不無過苛之虞
    ，依刑法第38條之2第2項規定，爰不予宣告沒收。
  ⑶被告王譽喬於偵查中當庭提出，並由檢察官扣案之手機（偵
    卷第35、39頁，原審卷第296頁；見原審卷第259 頁之109年
    度保管檢字第384號扣押物品清單），因無證據證明被告王
    譽喬有持用作為聯繫非法清除廢棄物犯行之工具，業如前述
    ，尚難認是犯罪所用之物，亦不予宣告沒收。
　⑷末查，依卷內證據，無法證明被告王譽喬有因本案犯行取得
    犯罪所得，尚無從宣告沒收追徵犯罪所得，併此敘明。
  ㈣緩刑宣告部分：　　
  ⑴被告王譽喬未曾因故意犯罪而受有期徒刑以上刑之宣告，有
    其前案紀錄表附卷可稽，其為一時生計而犯罪，於本院審理
    時已自白犯行，深表悔悟，態度誠懇，且其目前從事司機工
    作，有正當職業，若能在工作中宣導環境保護之重要，發揮
    所長而回饋社會，應更符合刑期無期所欲達成之目的，是以
    本院認被告經本次罪刑之宣告後，已知所警惕而無再犯之虞
    ，認被告所受之宣告刑，均以暫不執行為適當，爰依刑法第
    74條第1項第1款規定併宣告緩刑3年，以啟自新。
  ⑵被告王譽喬上開所宣告之刑雖暫無執行之必要，為使被告體
    認其所為對社會造成的危害，本院認有必要令其向公庫支付
    一定之金額，爰命其應於本判決確定之日起6個月內向公庫
    支付新臺幣10萬元，又若被告不依上開條件履行而情節重大
    者，自可由檢察官聲請法院撤銷其緩刑，併予指明。
貳、無罪部分（即黃令騰全部的犯罪事實）及不另為無罪諭知部
    分（即王譽喬傾倒廢棄物於本案土地部分）：
一、公訴意旨略以：被告王譽喬基於非法清除廢棄物之犯意，自
    大台北地區某處，載運營建事業廢棄物，前往本案土地，被
    告黃令騰明知王譽喬所載之本案廢棄物非乾淨土方，不得任
    意傾倒，仍與王譽喬共同基於非法清除廢棄物之犯意聯絡，
    准許王譽喬將本案曳引車駛入本案土地，並由黃令騰駕駛挖
    土機，將本案廢棄物自本案曳引車之車斗挖出，傾倒在本案
    土地，因認其2人涉犯廢棄物清理法第46條第4款之罪嫌等語
    。
二、按犯罪事實應依證據認定之，無證據不得認定犯罪事實；不
    能證明被告犯罪者，應諭知無罪之判決；檢察官就被告犯罪
    事實，應負舉證責任，並指出證明之方法，刑事訴訟法第15
    4條第2項、第301條第1項、第161條第1項定有明文。因此，
    檢察官對於起訴之犯罪事實，應負提出證據及說服之實質舉
    證責任。其所提出之證據，無論其為直接或間接證據，均須
    達於通常一般人均不致有所懷疑，而得確信其為真實之程度
    ，始得據為有罪之認定，若其關於被告是否犯罪之證明未能
    達此程度，而有合理性懷疑存在，致使無法形成有罪之確信
    ，根據「罪證有疑，利於被告」之證據法則及無罪推定原則
    ，自應為被告無罪判決之諭知。
三、公訴意旨認被告涉犯上開犯行，係以被告王譽喬坦承有載運
    廢棄物到達本案土地上、被告黃令騰坦承駕駛挖土機，將部
    分廢棄物自曳引車之車斗挖出、證人林萬憲及盧福傳之證詞
    、雲林縣環保局工作紀錄、扣押筆錄、扣押物品目錄表、現
    場照片、檢察官現場勘驗筆錄為主要論據。
四、訊據被告黃令騰堅決否認上開犯行，辯稱：我僅受僱於廟方
    負責管理本案土方而已，我並不認識王譽喬，案發當日清晨
    我聽到有卡車聲音，始起身查看，發現王譽喬載運之土方有
    廢棄物，非乾淨土方，故不准其卸載，此時，因土地濕軟、
    卡車承重而陷車，我才駕駛怪手協助減輕重量推曳引車脫困
    ，並無與王譽喬共同犯罪等語。被告王譽喬亦辯稱：我沒有
    傾倒車斗上廢棄物，那是黃令騰要幫我脫困才從車斗上挖下
    來的，脫困中可能也有一些從車斗掉下來，我沒與黃令騰傾
    倒廢棄物於本案土地之行為等語。
五、按近代刑法之基本原理，強調「個人責任」，並強調犯罪處
    罰行為，無行為即無責任，無責任即無處罰。共同正犯之參
    與類型，以2人以上「共同實行犯罪之行為」者為限。其中
    ，事先同謀之共謀共同正犯，係於犯罪行為實行前，基於自
    己犯罪之認識，互相利用他方之行為以遂行犯罪目的，而為
    意思聯絡，故雖僅由其中一部分人為實行犯罪之行為，其未
    參與實行犯罪行為之人，仍為共同正犯，應負共同之責任。
    至事中共同正犯，係指前行為人已著手於犯罪之實行後，後
    行為人中途與前行為人取得意思聯絡而參與實行犯罪行為者
    而言，即學說所謂的「相續的共同正犯」或「承繼的共同正
    犯」；事中共同正犯是否須就參與前之他共同正犯之行為負
    擔責任，須視共同正犯對於前行為與後行為皆存有「互相利
    用、互相補充」之關係者為限，始應令事中參與者對他共同
    正犯之前行為負責。如犯罪構成要件行為皆已完成之事後，
    其未參與行為之分擔者，因已無互相利用他方之行為以遂行
    犯罪目的之可能，自亦無形成「犯意聯絡、行為分擔」之餘
    地，因此我國刑法無「事後共犯」。查，被告黃令騰與王譽
    喬並不認識，被告王譽喬未加入黃令騰徵求土方之LINE通訊
    軟體群組；其2人平日持用之行動電話，自108年11月10日起
    至108年12月10日止，查無任何聯絡之紀錄，有其等2人手機
    的通聯紀錄及基地台位置紀錄可稽（偵卷第81-97頁）。被
    告王譽喬原先是要載往苗栗卓蘭某回收場處，然該處因週日
    未營業，其從車上配置之無線電中得知本案土地可以傾倒上
    開廢棄物，乃將之載往該處等情，已據其供述明確，核與證
    人鐘季州所述情節大致相符。被告黃令騰既不認識王譽喬，
    被告王譽喬係臨時改變行程而南下，其行程中亦無與被告黃
    令騰有所聯絡，則被告黃令騰如何於王譽喬從北部收集起運
    該廢棄物時即與之有犯意之聯絡？故被告黃令騰對王譽喬之
    收集、運輸廢棄物至本案土地前之行為顯不知情，此部分自
    難認其與王譽喬有犯意之聯絡，而令其負共同正犯之責任。
六、公訴意旨雖稱被告黃令騰明知王譽喬所載運者為營建廢棄物
    ，仍准許王譽喬傾倒在其事先所挖掘長約5米、寬約3米之坑
    洞，其2人共同犯罪等語。然查：
  ㈠根據證人林萬憲於警詢中證稱：我擔任○○府的委員，廟方有
    委託我整理廟旁的空地，我請黃令騰找土來填高○○府旁的空
    地，以作為停車場之用等語（警卷第15-17頁），於原審審
    理時證稱：他載來的土都很漂亮，我就跟總務講，要找廟公
    去顧。他（指黃令騰）運來的都不錯，那台（指本案）就是
    有磁磚才不讓他倒，他說他們運錯了，我到時警察已經來了
    。我一開始就跟黃令騰約定一定要使用漂亮的土，不可以摻
    東西，如果有磁磚、磚塊、鐵條我們不要等語明確（原審卷
    第171-173頁），證人王選民亦證稱：黃令騰會檢查是否是
    乾淨的土，是指沒有磁磚、鐵桿、鋼絲等物等語（原審卷第
    184頁），所述均與被告黃令騰歷次的辯解相符，證人林萬
    憲既與被告黃令騰約定要使用漂亮的土，則被告黃令騰發現
    王譽喬所運的土方摻雜磁磚、磚塊、鐵條等物，自不可能會
    讓王譽喬將之傾倒在本案土地上，況證人王選民另稱：我卸
    完土後，黃令騰說已經夠了等語（原審卷第186頁），本案
    土地的土方既已足夠，被告黃令騰自無放行給王譽喬傾倒本
    案廢棄物的動機，可見被告黃令騰所辯並非無據。
　㈡被告王譽喬於警詢中即稱：我聽朋友說○○府附近有需要土回
    填，所以來問問看可否傾倒這些碎磚塊、碎石塊、碎水泥塊
    ，現場挖土機司機說不行，但因為我的曳引車陷入泥土中，
    因此挖土機司機協助我脫困，在協助我脫困過程中，車斗內
    的些許碎磚塊、碎石塊、碎水泥塊有掉落地上，他要將那些
    掉落的車西挖回車斗讓我駛離，就在那個時候被民眾看到並
    制止我們等語（警卷第6-7頁），其於偵查中及歷次審判中
    均為相同的陳述（偵查卷第38頁、原審卷第63-64頁、本院
    卷第236-237頁），所述亦與被告黃令騰歷次的辯解均相符
    合。被告王譽喬既已承認於其從北部非法清運廢棄物南下之
    犯罪事實，實無必要就此部分加以飾詞否認，且其並不認識
    黃令騰，衡情亦無特意迴護被告黃令騰之必要，是其上開所
    辯，並非無據。
　㈢又被告黃令騰受○○府之委託，知悉應使用乾淨土方作為回填
    本案土地之用土，且為確保他人載運至本案土地傾倒之土方
    品質，符合○○府之要求，會先行檢視他人所載運至本案土地
    之土方是否可供填土使用，如土方品質合於○○府所要求之標
    準，才會允許對方車輛進入本案土地下土，如未達標準，就
    會要求對方離開，此可由證人王選民證稱：我是砂石車司機
    ，因為被告黃令騰說他需要2車的土，所以我於108年11月間
    ，有跟我兒子各開1輛車載土到○○府旁的空地，當時被告黃
    令騰在廟之前，也就是進來本案土地前，就會在工地門口跟
    我確認所載運的土的內容，他會看土能不能用、乾不乾淨，
    也就是可供回填的乾淨、純淨的土，被告黃令騰確認之後，
    才讓我繼續往前開到他指定的地點卸土，該次我載給被告黃
    令騰的土都是乾淨的，沒有磚塊、磁磚、水泥塊等證詞可以
    得到驗證（原審卷第182至184、188、189、193頁），被告
    黃令騰亦一再辯稱：我會在現場看土石有沒有問題，可以的
    我就填，品質不可以的，我就叫砂石車載走等語（偵卷第34
    頁）。可見被告黃令騰的作業模式均會檢查土方之品質，如
    果有摻雜磚塊、磁磚、水泥塊、木材或鐵條等物，不可能准
    許卸倒，而本案的土石方確實摻雜磚塊、磁磚、水泥塊等物
    ，則依照其上開的作業模式，顯然不可能讓王譽喬將本案廢
    棄物傾倒於本案土地上。
　㈣證人盧福傳於警詢時證稱：我案發當日早上5時40分去○○府運
    動，發現○○府旁空地有挖土機作業，便過去看，當時挖土機
    已將洞挖好，然後挖土機在挖曳引車車斗的車西到那個洞裡
    等語（警卷第19頁），然其於原審審理時則稱：那個地方整
    個區域都沒有洞，洞上面也沒種樹，只有雜草，我去時挖土
    機正在挖一個很大的洞，我去時有阻止他不可再挖，他就沒
    繼續挖了等語（原審卷第161-163頁）。證人盧福傳先則證
    稱其過去時洞已經挖好，挖土機在挖車斗的東西，嗣則稱：
    其過去時挖土機還在挖洞，其有加以阻止等語，前後所述，
    已然不同，復與證人林萬憲所述：（問：那邊原先有洞嗎？
    有這麼大的洞嗎？答：應該沒這麼大，我知道圍牆邊有一棵
    樹，不會太小棵，上面有稍鋸掉）等情不符（原審卷第175
    頁），真實性已有可疑。且被告王譽喬自大台北地區駕駛載
    有本案廢棄物之曳引車出發時，尚未確定可以傾倒的地點，
    係駕車上路後，在新竹香山附近與同業司機即證人鐘季州會
    車時，以無線電問鐘季州哪裡有可以倒土的地方，經鐘季州
    告以雲林○○府附近好像可以，才開往本案土地，而被告2人
    之間互不相識；被告王譽喬未加入黃令騰徵求土方之LINE通
    訊軟體群組；其2人平日持用之行動電話，自108年11月10日
    起至108 年12月10日止，查無任何聯絡之紀錄等情，已如前
    述，被告2人既互不相識、未事先聯絡，被告王譽喬未事先
    告知黃令騰將於案發當天前往本案土地傾倒廢棄物之事。則
    被告黃令騰如何可能於108 年11月24日案發當日清晨5時40
    分以前，即預見王譽喬將載運廢棄物前來，而預先在現場挖
    坑洞供王譽喬傾倒？實則依被告黃令騰歷次所供，該處（即
    圍牆旁邊）原來有種一棵樹木，其將之挖起後才產生此坑洞
    等語（本院卷第99頁、第108頁），此與證人林萬憲於原審
    所述：原來那裡沒有坑洞，坑洞上面原來有種樹，原先的洞
    應該沒這麼大的洞，我知道圍牆旁邊有種一棵樹，這個洞周
    圍的泥土會滑進去等情大致相符（原審卷第173-175頁），
    而依警卷第61、63頁所附現場相片所示，該坑洞確在圍牆旁
    邊，是證人林萬憲所述應與事實相符，綜上，可見被告黃令
    騰歷次所供，其先前將該處的樹木挖起才產生此一坑洞之情
    ，核屬有據而可採信，則所謂事先挖洞再找來王譽喬來傾倒
    本案廢棄物之說，顯與客觀事證不合，並不可取。次查，依
    卷附相片顯示，被告王譽喬駕駛之曳引車所掛子車，有舉高
    讓車斗傾斜，以傾倒車斗內物品之機械裝置，此與一般單純
    車斗，須靠人力或其他機械力挖掘，方能卸下車斗內物品者
    有別（警卷第66、68、71頁）。被告王譽喬所駕曳引車既已
    靠近該坑洞之情，業據被告2人供承明確，並經證人林萬憲
    證述屬實，參以證人王選民所證稱：像我這樣的車子（即大
    貨車）卸貨時不需要怪手幫忙挖，車子卡住時才需要怪手幫
    忙，沒卡住的話，直接滑行就會掉落了，我去那2次都直接
    卸在地上，他沒事先挖洞等我等語（原審卷第187頁、190頁
    ），則如被告黃令騰確有同意王譽喬傾倒，何以王譽喬不使
    用該車舉高車斗之裝置，使車斗傾斜，即可於短時間內將全
    部載運之土方傾倒於坑洞內，嗣再用挖土機整平即可，何以
    反用挖土機之方式挖掘車斗內之物？其以挖土機幫忙卸貨之
    模式，顯然多此一舉，亦與王選民所述的作業方式不同，復
    無證據可證以此方式卸貨會導致翻車的情況。從而，被告黃
    令騰辯稱係因車子卡住才以挖土機協忙脫困之情，確屬有據
    ，而可採信。
　㈤證人林萬憲雖證稱：本案曳引車靠近的坑洞，與外面的柏油
    路相距不只100公尺，距離柏油路跟○○府的廟埕大約有100多
    公尺，一般的車不會開進來裡面，雖然有路可以進來，但我
    們專門開一個門只讓小車進入，不讓大車進來等語（原審卷
    第178頁）。另證人王選民證稱，其至本案土地倒土時，一
    定要先跟被告黃令騰聯絡，經過他同意才能進去本案土地，
    無法隨便進去等語（原審卷第194、195頁）。原審據此認定
    ：被告王譽喬駕駛本案曳引車，必須先與被告黃令騰聯絡才
    可以經過○○府之廟埕，由被告黃令騰檢查所載運之物後，得
    其放行許可，才能進入本案土地，故其對於車輛進出本案土
    地，有實質管控之權限，而其既知悉本案曳引車車斗內有碎
    磚塊、碎石塊、碎水泥塊等混合物等情，竟未要求王譽喬離
    開，反而放行王譽喬駕駛本案曳引車進入本案土地，顯見其
    2人有不法犯意聯絡云云（原判決第13-14頁）。惟查，從○○
    府前面廣場左側即可以清楚看到該廟左方的小門（側門），
    且該小門（側門）並未設鐵門阻擋或有門禁管制，車子可以
    自由出入之情，此有被告王譽喬提出的照片可參（本院卷第
    193頁以下），證人林萬憲亦證稱：正常的車子不會往那裡
    去，正常來說裡面應該只有挖土機跟載土進來的車，如果不
    是工程車，很少看到有人會開進去，但是也有人會開進去，
    有遊覽車會開進去，當時還沒整地，遊覽車開進去就會卡住
    ，還有做廟大埕的工程車都在那裡進出，他們為了不佔到我
    們的位置，都會開進去裡面休息等語（原審卷第179-180頁
    ），依證人林萬憲上開所述，復參以上開左側未設鐵門阻擋
    或門禁管制，則被告王譽喬即可不經黃令騰之同意而駕駛本
    案曳引車進入本案土地內；至證人王選民證稱：一定要先跟
    被告黃令騰聯絡，經其同意才能進去本案土地等語。然證人
    王選民與被告黃令騰平時會以LINE聯絡，業據其證述明確（
    原審卷第183頁），故其要運土進入本案土地內，自會先與
    被告黃令騰聯絡，但被告王譽喬與黃令騰不認識，不可能事
    先聯絡，故不得以王選民與黃令騰互動的模式來認定被告王
    譽喬係經由黃令騰的同意始進入其內，進而論斷其等有共同
    傾倒廢棄物之犯行。
  ㈥原審雖認：本案曳引車通行經過本案土地，僅產生甚淺之輪
    胎壓痕，全車輪胎也都清楚可見，並無陷落埋沒土中之情況
    ，被告黃令騰所稱，本案曳引車因太重致陷入土中乙情，顯
    有疑義。且證人盧福傳、巫佳翰證稱王譽喬未曾向其等反應
    本案曳引車有陷在土中之情況，據此認定被告黃令騰並非協
    助被告王譽喬脫困云云。惟查，被告黃令騰於警詢及偵查中
    已稱：其有跟王譽喬說這些東西不能用，不可以卸在這裡，
    請他走開，但因曳引車太重陷入土中無法動彈，其便駕駛挖
    土機將車斗內混合物挖一點置於坑洞內，總共挖了4 次約2
    至3米，其再駕駛挖土機推王譽喬的曳引車，幫助他脫困；
    後來王譽喬脫困後，其準備要將挖起的混合物放回他車斗時
    ，就有民眾看到並阻止，且通知警方到場等語（警卷第13頁
    、偵卷第35頁）。被告王譽喬於警詢及偵查中亦稱：其聽朋
    友說這邊有在收土，就想說載來看看人家要不要收；現場司
    機說不行；對方不收，當時其車子陷進去（土中），因此挖
    土機司機協助其脫困，駕駛挖土機用推、拉的方式，幫助其
    曳引車脫困等語（警卷第6頁、偵卷第37、38頁），其2人於
    原審及本院審理時歷次所供情節均相符合，另證人盧福傳於
    原審審理時證稱：當時進去會卡住等語（原審卷第167頁）
    ，證人林萬憲於原審證稱：我看後來拍照的那個位置有一些
    溼的土，車子有卡住的痕跡，就是有水的那個地方，車子會
    卡在那邊，那裡有一個屯的痕跡，那邊有水溼溼的，車子卡
    住的地方剛好在水那邊等語（原審卷第176-177頁），再依
    警卷第62頁上方相片所示，該曳引車所在之處，確屬潮溼、
    鬆軟之地，輪胎痕較深，前後亦有土地高低落差，被告王譽
    喬的曳引車於此地形，自有可能卡住而需要黃令騰之幫忙，
    至卷附相片應係曳引車脫困後所拍攝，不能僅以曳引車脫困
    後全車輪胎清楚可見、未見陷落埋沒土中之照片，即謂該車
    未曾受困。又證人王選民證稱：其與其兒子早上5、6點載運
    土方進入本案土地，11月24日最後一次去（原審卷第189頁
    、195頁），後又稱：不知11月24日有無去，時間太久了（
    同上卷第195頁），對何時載運土方到現場顯無印象，然本
    案發生後被告黃令騰應無再接受他人傾倒之情，可見王選民
    的上開行為係在本案發生之前，則被告黃令騰的挖土機應早
    已在現場作業而已將王選民的車輛胎痕破壞，原審認難以證
    實該輪胎痕跡係王譽喬之曳引車所留下（原判決第17頁），
    亦屬無稽。至證人盧福傳、巫佳翰證稱被告王譽喬未曾向其
    等反應本案曳引車有陷在土中之情況云云，然證人盧福傳只
    是一個路人，被告王譽喬不需與其有過多的解釋，而巫佳翰
    證稱是稽查人員，其到現場時主要是調查車斗上的物品是否
    為廢棄物，其來源為何，有無合法來源證明等（原審卷第15
    7頁），車輪有無陷在土中，本非其所關心，其即有可能未
    就此情詢問王譽喬；何況，其於原審經審判長再次確認其有
    無聽到此情，其亦稱：我可能沒很在意聽他的，我當時比較
    專注在車斗上面，我對此真的沒印象等語（原審卷第157頁
    ），是不能僅以上開證人曾證稱被告王譽喬未曾向其等反應
    本案曳引車有陷在土中之情況，即認被告黃令騰無駕駛挖土
    機幫忙王譽喬脫困之情。至稽查紀錄第5點雖記載被告黃令
    騰的挖土機將進行上述廢棄物回填處理的行為，然證人巫佳
    翰到現場時並未見被告黃令騰有任何卸貨或回填的動作，純
    係因坑洞內有些許磁磚，且車輛已靠近坑洞，其主觀認為係
    黃令騰要將車斗的廢棄物回填至坑洞內始如此的記載之情，
    已據其於原審審理時證述明確（原審卷第154頁），自不得
    以該記載即認定有被告共同傾倒廢棄物之情；又現場的坑洞
    一側明顯可見散置的磚塊、石塊、廢木材等營建廢棄物，曳
    引車周圍也可見到散置的廢磚塊、石塊、廢木材等物，上開
    廢棄物雖然並非集中堆置，然脫困過程中，被告黃令騰有將
    少許廢棄物先挖下，車斗亦掉出些許廢棄物之情，迭據被告
    黃令騰供述明確，現場因而有散落之廢棄物，乃屬正常。且
    其苟有傾倒之意，將車斗抬舉即可輕易完成作業，何須如此
    大費周章以挖土機卸貨，是不能以此認定被告並無將已挖出
    散置的營建廢棄物再放回曳引車的打算，進而據此認定被告
    黃令騰並非協助王譽喬脫困之情。
七、綜上所述，被告2人就此部分之辯解尚非無據，公訴意旨所
    為舉證，尚不足以證實被告2人於本案土地傾倒營建廢棄物
    之犯行；此外，復無其他確切證據足認其2人有此部分之共
    同傾倒營建廢棄物於本案土地之犯罪事實，應認其等此部分
    之犯罪不能證明。
八、原審未予詳察遽為被告2人有罪之認定，自有違誤，被告黃
    令騰就全部事實提起上訴而指摘原審判決不當，為有理由，
    應由本院將被告黃令騰部分撤銷，改為無罪之諭知；又依起
    訴書之記載，被告王譽喬被訴傾倒廢棄物於本案土地之犯罪
    事實，與上開經本院論罪科刑部分，具有實實上一罪關係，
    爰不另為無罪之諭知。
據上論結，應依刑事訴訟法第369條第1項前段、第364條、第299
 條第1項前段、第301條第1項前段，刑法第74條第1項第1款、第
2項第4款，判決如主文。
本案經檢察黃立夫提起公訴，檢察官黃朝貴到庭執行職務。
中　　華　　民　　國　　111 　年　　1　　月　　27 　　日
                  刑事第七庭   審判長法  官　吳勇輝
                                     法  官　吳錦佳
                                     法　官　黃國永
以上正本證明與原本無異。
檢察官、被告王譽喬如不服本判決應於收受送達後20日內向本院
提出上訴書狀，其未敘述上訴理由者，並得於提起上訴後20日內
向本院補提理由書（均須按他造當事人之人數附繕本）「切勿逕
送上級法院」。
被告黃令騰不得上訴。
　　　　                            　書記官　葉宥鈞 
中　　華　　民　　國　　111 　年　　1 　　月　　27　　日
附錄本案論罪科刑法條：
廢棄物清理法第46條
有下列情形之一者，處1年以上5年以下有期徒刑，得併科新臺幣
1千5百萬元以下罰金：
一、任意棄置有害事業廢棄物。
二、事業負責人或相關人員未依本法規定之方式貯存、清除、處
    理或再利用廢棄物，致污染環境。
三、未經主管機關許可，提供土地回填、堆置廢棄物。
四、未依第41條第1項規定領有廢棄物清除、處理許可文件，從
    事廢棄物貯存、清除、處理，或未依廢棄物清除、處理許可
    文件內容貯存、清除、處理廢棄物。
五、執行機關之人員委託未取得許可文件之業者，清除、處理一
    般廢棄物者；或明知受託人非法清除、處理而仍委託。
六、公民營廢棄物處理機構負責人或相關人員、或執行機關之人
    員未處理廢棄物，開具虛偽證明。